【裁判字號】    99,再抗,1
【裁判日期】    990426
【裁判案由】    聲請再審
【裁判全文】
臺灣高等法院花蓮分院民事裁定           99年度再抗字第1號
聲  請  人  乙○○
相  對  人  行政院農業委員會林務局臺東區管理處
法定代理人  甲○
上列聲請人與相對人間確認土地經營權不存在等事件，聲請人對
於民國99年2月22日本院99年度抗字第5號確定裁定，聲請再審，
本院裁定如下：
    主  文
再審聲請駁回。
再審聲請費用由聲請人負擔。
    理  由
一、按再審之訴，法院認為無再審理由，判決駁回後，不得以同
    一事由，對於原確定判決或駁回再審之訴之確定判決，更行
    提起再審之訴，民事訴訟法第498條之1定有明文，此條規定
    依同法第507條規定，於聲請再審準用之。準此，再審之聲
    請，法院認無再審理由，裁定駁回後，亦不得以同一事由對
    於原確定裁定或駁回再審聲請之確定裁定，更行聲請再審。
二、本件聲請意旨略以：
（一）本院99年度抗字第5號確定裁定，以臺灣臺東地方法院（
      下簡稱原法院）97年度聲再字第6號裁定，認該院97年度
      聲再字第5號確定判決以聲請人再審之訴顯無理由不經言
      詞辯論逕以判決駁回之，核與法無違，聲請人所執再審事
      由，與民事訴訟法第496條第1項第1款「適用法規顯有錯
      誤」之規定尚屬有間，逕依同法第502條第1項裁定駁回再
      審聲請，洵屬有據云云。惟原法院97年度聲再字第5號再
      審之訴所涉事實並非無須言詞辯論者，本應依民事訴訟法
      第268條之1第2項進行訴訟程序，故原法院97年度聲再字
      第6號確定裁定，自有適用法規顯有錯誤之情形。
（二）聲請人以同一事由對於原確定判決或駁回再審之訴判決，
      一再提起再審之訴，經原法院以再審之訴顯無理由判決駁
      回及原法院97年度聲再字第6號確定裁定，均非本於言詞
      辯論時當事人之聲明為基礎，均違反最高法院50年台上字
      第725號判例要旨，即屬違背法令所為之裁判，亦屬適用
      法規顯有錯誤。
（三）爰同法第507條之規定聲請再審，請求廢棄原法院97年度
      聲再字第6號確定裁定，並就本事件原法院96年度聲再字
      第5號裁定，於96年11月14日上午10時言詞辯論期日，依
      民事訴訟法268條之1第2項，以言詞協議簡化爭點棄置對
      前裁定判決再審書狀為論據，以當庭之言詞辯論為據：「
      就臺東縣達仁鄉○○段565-23號土地，再審被告已經具狀
      陳明並無經管權證據，自得確認其土地之經管權不存在，
      則再審原告既已取得登記所有權人公告，應為准予完成登
      記」。駁回之裁定，非本於言詞辯論時當事人之聲明為基
      礎，其裁定違背此明確之證據而論，自是適用法規顯有錯
      誤，故依法請求再審云云。
三、經查，聲請人前對原法院97年度聲再字第6號確定裁定聲請
    再審，係以：原法院97年度聲再字第6號確定裁定有違反民
    事訴訟法第268條之1第2項之規定，且未本於言詞辯論時當
    事人之聲明為基礎，違反最高法院50年台上字第725號判例
    要旨，為再審理由，經原法院認無再審理由，以98年度聲再
    字第2號裁定駁回其再審聲請後，復以同一事由向本院提出
    抗告，經本院認抗告無理由，以99年度抗字第5號裁定駁回
    其抗告確定。茲聲請人再以同一事由，對於駁回抗告之確定
    裁定更行提起本件再審之聲請，依上開民事訴訟法第498條
    之1規定及其立法意旨，本件再審聲請，自非合法，應予駁
    回。
據上論結，本件再審聲請不合法，爰依民事訴訟法第498條之1、
507條、第95條、第78條規定，裁定如主文。
中    華    民    國    99    年    4    月    26    日
                  民事庭審判長法  官  何方興
                              法  官  王紋瑩
                              法  官  許仕楓
以上正本係照原本作成。
本件不得抗告。
中    華    民    國    99    年    4     月    26    日
                              書記官  陳有信

司法院資訊處製作；財團法人民間司法改革基金會備份。
